臺灣桃園地方法院刑事判決　　　　　　　100年度訴字第704號
公　訴　人　臺灣桃園地方法院檢察署檢察官
被　　　告　陳瑞源
選任辯護人　陳郁仁律師
被　　　告　邱亞伯
指定辯護人　本院公設辯護人　林銘宏
上列被告等因毒品案件，經檢察官提起公訴（100 年度偵字第34
53號），本院判決如下：
    主  文
陳瑞源販賣第二級毒品，各處刑如附表編號一至三處刑欄所示。
應執行有期徒刑拾肆年，扣案之行動電話壹具（含SIM 卡壹枚）
、電子磅秤壹臺及分裝袋壹佰玖拾參個均沒收；未扣案之販賣毒
品所得合計新臺幣柒仟元沒收，如全部或一部不能沒收時，以其
財產抵償之。
邱亞伯販賣第二級毒品，處有期徒刑柒年貳月。扣案之甲基安非
他命壹小包（驗餘淨重零點柒陸玖捌公克）沒收銷燬，裝盛甲基
安非他命之小外包裝袋壹個沒收；扣案之行動電話壹具（含SIM
卡壹枚）及販賣毒品所得新臺幣參仟元均沒收。
    事  實
一、陳瑞源（綽號老頭）有毒品前案紀錄，明知甲基安非他命屬
    毒品危害防制條例所定之第二級毒品，非經許可不得持有、
    販賣，竟意圖營利於附表編號一至三所示時地，分別基於販
    賣第二級毒品甲基安非他命之犯意，以其所使用門號000000
    0000號行動電話作為聯絡販賣之工具，各與甘佩文、邱亞伯
    在電話內約定買賣毒品之數量及金額，並各約定在如附表編
    號一至三所示地點進行交易後，販賣交付甲基安非他命予甘
    佩文、邱亞伯（買受人、交易之時地及方法、交易數量、金
    額及販毒所得均如附表編號一至三所載）。
二、邱亞伯明知甲基安非他命係毒品危害防制條例列管之第二級
    毒品，未經許可不得擅自持有、販賣，竟基於販賣第二級毒
    品甲基安非他命之犯意，於100 年1 月14日晚間7 時許，陳
    瑞源先以電話與邱亞伯聯絡表示欲購買3000元份量之甲基安
    非他命後，邱亞伯連絡不知情之楊錫銓駕駛車輛搭載前往陳
    瑞源之前開住處附近，將甲基安非他命1 包交付予陳瑞源並
    當場向陳瑞源收取3,000 元。
三、嗣邱亞伯交付毒品予陳瑞源後，為警當場查獲，並扣得邱亞
    伯販毒連絡所用之行動電話1 具（含SIM 卡1 枚）及甫自陳
    瑞源處收取之現金3000元，經警循線查緝陳瑞源到案，並自
    陳瑞源前開住處扣得其所有供其犯本案所用之行動電話1 具
    （含SIM 卡1 枚）、電子磅秤1 臺及分裝袋193 個。
四、案經臺北市政府警察局大安分局移送臺灣桃園地方法院檢察
    署檢察官偵查後起訴。
    理  由
壹、程序部分：
一、按被告以外之人於審判外之言詞或書面陳述，除法律有規定
    者外，不得作為證據。被告以外之人於偵查中向檢察官所為
    之陳述，除顯有不可信之情況者外，得為證據。被告以外之
    人於審判外之陳述，雖不符前4 條之規定，而經當事人於審
    判程序同意作為證據，法院審酌該言詞陳述或書面陳述作成
    時之情況，認為適當者，亦得為證據。當事人、代理人或辯
    護人於法院調查證據時，知有第159 條第1 項不得為證據之
    情形，而未於言詞辯論終結前聲明異議者，視為有前項之同
    意，刑事訴訟法第159 條第1 項、第159 條之1 第2 項、第
    159 條之5 分別定有明文。查證人陳瑞源、楊錫銓於偵查時
    所為之證述，業經其等具結在卷，並無何「顯有不可信之情
    況」，其等偵查中之證述有證據能力。
二、證人陳瑞源於警詢時之證述，對被告邱亞伯有證據能力，理
    由如下：
  (一)按被告以外之人於檢察事務官、司法警察官或司法警察調查
    中所為之陳述，與審判中不符時，其先前之陳述具有較可信
    之特別情況，且為證明犯罪事實存否所必要者，得為證據，
    刑事訴訟法第159條之2亦有明定。
  (二)本件關於被告邱亞伯之犯罪事實，證人陳瑞源於警詢時證稱
    其沒有毒品可以用，便以3000元向邱亞伯購買安非他命等情
    （見偵查卷第24、25頁），嗣證人陳瑞源於本院審理時改證
    稱係其請邱亞伯幫忙拿毒品，3000元係邱亞伯先付，其再付
    3000元給邱亞伯等語（見本院卷第101 頁），證人陳瑞源於
    警詢時之陳述核與審判中所言不符。
  (三)本院審酌證人陳瑞源經警查獲後，即為前開警詢證述，斯時
    ，尚不致受有干擾，其於警詢時之證詞應屬可信，且其於警
    詢時之證述，與其於偵查中之證述大抵相符（見偵查卷第13
    7 頁），而其於審理中之證詞，有受之後審理情狀及身為共
    同被告之利害關係污染之虞，自以其於警詢時之證述較為可
    信。
  (四)又查，陳瑞源於警詢時為證述前，均經警方踐行權利告知程
    序，有筆錄可憑，且其警詢筆錄於本院審理時經檢察官向陳
    瑞源確認後，其亦稱警詢當時確實有為如筆錄內容之陳述（
    見本院卷第101 頁）。因此，無違法取供情事之任意陳述信
    用性應已受確實保障，復審酌其警詢筆錄製作之原因、過程
    及其功能，及其應詢時之外部環境及條件，應無受到干預，
    及證人陳瑞源於警局應詢時，衡情實無必要編飾損人又不利
    於己之詞等因素，據以觀察其信用性，其於警詢時之證據應
    具有特別可信之情況。
  (五)綜上，證人陳瑞源於警詢時證述之事實，依上開說明，具有
    可信之特別情況，且亦為證明犯罪事實存否所必要，自有證
    據能力。
三、至於其餘本院認定犯罪事實依據之各項證據之證據能力，本
    件被告及辯護人於言詞辯論終結前，均未聲明異議，該等證
    據已經本院於審理時逐一提示予被告及辯護人表示意見，本
    院審酌該等證據之取得過程並無瑕疵，與本案待證事實間復
    具有相當之關聯性，以之為本案證據並無不當，自得採為本
    件認定事實之基礎，併此敘明。
貳、實體部分：
一、訊據被告陳瑞源於審理時固坦承其確有如附表編號一至三所
    示交付甲基安非他命予甘佩文、邱亞伯之事實，惟矢口否認
    販賣犯行，辯稱：其交付毒品予他人並無營利之意，只是轉
    讓而已云云，辯護人另辯稱：陳瑞源與甘佩文為男女朋友，
    因2 人均有施用安非他命之惡習，陳瑞源提供毒品予甘佩文
    施用，主觀上並無營利意圖，至於提供毒品予邱亞伯，則是
    基於人情之故，主觀上亦無獲利之意圖等語。被告邱亞伯固
    坦承其於前揭時地交付甲基安非他命予陳瑞源，並收取3000
    元，惟矢口否認販賣犯行，辯稱：其交付毒品予陳瑞源並無
    營利之意，只是幫陳瑞源向他人調貨而已云云。
  (一)附表編號一所示事實，業經被告陳瑞源於警詢及本院準備程
    序時坦承不諱（見偵查卷第26頁，本院審訴字卷第32頁），
    核與卷附通訊監察譯文所示相符（見偵查卷第176 頁），復
    有扣案之行動電話1 具（含SIM 卡1 枚）、電子磅秤1 臺及
    分裝袋193 個可憑。被告雖於本院審理時翻異前詞，改稱只
    是轉讓云云，並舉證人甘佩文之證詞以為呼應。惟查，甘佩
    文與被告間有相當情誼關係，本難期待證人能為公平客觀之
    證述，且證人甘佩文於審理時亦自承作證時有維護陳瑞源之
    心態等語（見本院卷第93頁），其證述自非可採，況依前開
    通訊監察譯文顯示，被告陳瑞源與甘佩文於電話中已談及毒
    品交易之重量及價錢，足見被告於警詢及本院準備程序時，
    其出於自由意志下之任意供述，確與事實相符，被告於審理
    中所為之辯解，徒為飾卸之詞，委無足採，此部分事實堪以
    認定。
  (二)附表編號二所示事實，業經被告陳瑞源於本院準備程序時坦
    承不諱（見本院審訴字卷第32頁），核與卷附通訊監察譯文
    所示相符（見偵查卷第177 頁），復有扣案之行動電話1 具
    （含SIM 卡1 枚）、電子磅秤1 臺及分裝袋193 個可憑。被
    告雖亦於本院審理時翻異前詞，改稱只是轉讓云云。惟查，
    依前開通訊監察譯文顯示，甘佩文與被告陳瑞源在電話中曾
    提及交付予邱亞伯毒品係「裝一千（元）的量就好了」（見
    同上頁），已談論毒品交易之金額，足見被告於本院準備程
    序時，其出於自由意志下之任意供述，確與事實相符，被告
    於審理時之辯解，應係飾卸之詞，不足採信，此部分事實亦
    堪認定。
  (三)附表編號三所示事實，業經被告陳瑞源於警詢時坦承不諱（
    見偵查卷第26頁），核與卷附通訊監察譯文所示相符（見偵
    查卷第178 頁），復有扣案之行動電話1 具（含SIM 卡1 枚
    ）、電子磅秤1 臺及分裝袋193 個可憑，且被告於本院準備
    程序時雖未坦承此部分犯行，然亦自承電話中有約定買賣之
    情無訛（見本院卷第32頁）。被告雖於本院審理時翻異前詞
    ，改稱只是轉讓云云，並舉證人甘佩文之證詞以為呼應。惟
    查，甘佩文有維護陳瑞源之心態，證詞並非可信已如前述，
    而依前開通訊監察譯文顯示，被告陳瑞源與甘佩文於電話中
    已約定「先拿一個給我」（見同上頁），對照被告於警詢時
    自承有以1 公克3000元之價格販賣安非他命予甘佩文之情（
    見偵查卷第26頁），足見被告於警詢時，其出於自由意志下
    之任意供述，確與事實相符，被告於審理中所為之辯解，洵
    非可採，此部分事實堪以認定。
  (四)附表編號四所示事實，業經證人陳瑞源於警詢及偵查時證述
    明確（見偵查卷第24、25、137 頁），復有扣案之甲基安非
    他命1 小包、行動電話1 具（含SIM 卡1 枚）及被告邱亞伯
    販賣毒品所得3000元可憑，且該包甲基安非他命經送請交通
    部民用航空局醫務中心鑑定結果，確檢出甲基安非他命成分
    無訛，有該中心鑑定書在卷可憑（見偵查卷第210 頁），又
    被告邱亞伯雖否認販賣犯行，惟自承前揭交付甲基安非他命
    予陳瑞源並收取現金3000元無訛，堪以認定。被告雖辯解係
    替陳瑞源向「阿偉」調貨云云，並舉證人陳瑞源審理時之證
    詞以為呼應。惟查，被告並無法提出綽號「阿偉」之人之姓
    名年籍或其他明顯足資辨識之特徵以供查證，且證人楊錫銓
    於偵查時亦證述邱亞伯要其駕車載送前去拿錢，到了大溪後
    邱亞伯下車，其去前面迴轉，邱亞伯回來，就被警查獲等情
    （見偵查卷第134 頁），亦未提及綽號「阿偉」之人；至證
    人陳瑞源於審理時雖證述其叫邱亞伯幫忙拿毒品，3000元係
    邱亞伯先付，其再付3000元給邱亞伯等語（見本院卷第101
    頁），惟衡以陳瑞源與邱亞伯本是舊識，彼此間有相當情誼
    ，證人陳瑞源於檢察官行主詰問時，主動提及上情與被告邱
    亞伯之辯解相呼應，其證述不無迴護邱亞伯之嫌，自以前開
    警詢、偵查時未經污染之證詞較為可信，況本案確無事證可
    認「阿偉」之人存在，被告邱亞伯所辯，自非可信，此部分
    事實堪以認定。本案事證明確被告，犯行均堪認定，均應依
    法論科。
二、按甲基安非他命係毒品危害防制條例第2 條第2 項第2 款所
    稱之第二級毒品，不得持有、販賣，核被告2 人所為，均係
    犯毒品危害防制條例第4 條第2 項之販賣第二級毒品罪。被
    告販賣前持有第二級毒品之行為，為販賣第二級毒品之重度
    行為所吸收，不另論罪。被告陳瑞源所犯各罪，犯意各別，
    行為互殊，應予分論併罰。又按毒品危害防制條例第17條第
    2 項規定：「犯第四條至第八條之罪於偵查及審判中均自白
    者，減輕其刑。」係指偵查及審判中均有自白犯罪而言，故
    僅須被告於偵、審中均曾經自白，即得認有該條項之適用，
    不以始終承認犯罪為必要。又所謂「自白」，乃指被告於刑
    事追訴機關發覺其犯行後，自動供述不利於己之犯罪事實之
    謂；故不論該被告之自白，係出於自動或被動、簡單或詳細
    、一次或多次，並其自白後有無翻異，苟其於偵查及審判中
    均曾有自白，即應依法減輕其刑，此最高法院100 年度台上
    字第5850號刑事判決意旨可供參照。查，被告陳瑞源就附表
    編號一所示犯行，業於警詢及本院準備程序時坦承不諱（見
    偵查卷第26頁，本院審訴字卷第32頁），依前開說明，應依
    毒品危害防制條例第17條第2 項規定減輕其刑。爰審酌被告
    2 人正值青壯之年，不思努力進取，明知毒品對人體有莫大
    戕害，竟漠視而為犯行，已危害國民身心健康及社會風氣，
    應受非難，並審酌渠等販毒營利之動機、目的、手段、販賣
    毒品次數、規模及販賣所得利益等一切情狀，各量處如主文
    所示之刑，並就告陳瑞源部分定其執行刑。
三、扣案之甲基安非他命1 小包（驗餘淨重0.7698公克），為毒
    品危害防制條例第2 條第2 項第2 款所定之第二級毒品，應
    依同條例第18條第1 項前段規定，宣告沒收銷燬之。被告陳
    瑞源遭扣案之行動電話1 具（含SIM 卡1 枚）、電子磅秤1
    臺、分裝袋193 個及被告邱亞伯遭扣案之行動電話1 具（含
    SIM 卡1 枚）、裝盛甲基安非他命之小包裝袋1 個（具有防
    止毒品裸露、逸出及潮濕功用，為便利被告販賣毒品所用之
    物），均為渠等所有，係供渠等犯本案所用之物，均應依毒
    品危害防制條例第19條第1 項規定宣告沒收。另本件被告邱
    亞伯販賣第二級毒品所得財物3000元，已經扣案，應依毒品
    危害防制條例第19條第1 項規定，予以宣告沒收。至被告陳
    瑞源販賣第二級毒品所得合計7000元，未經扣案，應依毒品
    危害防制條例第19條第1 項規定，併予宣告沒收，如全部或
    一部不能沒收時，並以其財產抵償之。至其餘扣案物品，雖
    係渠等所有，惟或係供渠等施用毒品所用，或無積極證據可
    資證明與本案犯罪有關，均不諭知沒收，附此敘明。
據上論斷，應依刑事訴訟法第299 條第1 項前段，毒品危害防制
條例第4 條第2 項、第17條第2 項、第18條第1 項前段、第19條
第1 項，刑法第11條前段、第51條第5 款，判決如主文。
本案經檢察官張聰耀到庭執行職務。
中    華    民    國   100    年    12    月    21    日
                  刑事第十三庭審判長法  官  蔡虔霖
                                    法  官  張宏任
                                    法  官  陳正昇
以上正本證明與原本無異。
如不服本判決應於收受判決後10日內向本院提出上訴書狀，並應
敘述具體理由。其未敘述上訴理由者，應於上訴期間屆滿後20日
內向本院補提理由書(均須按他造當事人之人數附繕本)「切勿逕
送上級法院」。
                                    書記官  陳雅婷
中    華    民    國   100    年    12    月    22    日
附錄本案論罪科刑依據之法條：
毒品危害防制條例第4條
製造、運輸、販賣第一級毒品者，處死刑或無期徒刑；處無期徒
刑者，得併科新臺幣 2 千萬元以下罰金。
製造、運輸、販賣第二級毒品者，處無期徒刑或 7 年以上有期
徒刑，得併科新臺幣 1 千萬元以下罰金。
製造、運輸、販賣第三級毒品者，處 5 年以上有期徒刑，得併
科新臺幣 7 百萬元以下罰金。
製造、運輸、販賣第四級毒品者，處 3 年以上 10 年以下有期
徒刑，得併科新臺幣 3 百萬元以下罰金。
製造、運輸、販賣專供製造或施用毒品之器具者，處 1 年以上
7 年以下有期徒刑，得併科新臺幣 1 百萬元以下罰金。
前五項之未遂犯罰之。